【裁判字號】    95,訴,363
【裁判日期】    950925
【裁判案由】    違反槍砲彈藥刀械管制條例
【裁判全文】
臺灣士林地方法院刑事判決               95年度訴字第363號
公  訴  人  臺灣士林地方法院檢察署檢察官
被      告  甲○○
指定辯護人  本院公設辯護人丙○○
上列被告因違反槍砲彈藥刀械管制條例案件，經檢察官提起公訴
（95年度偵字第2402號），本院判決如下：
    主  文
甲○○未經許可，寄藏可發射子彈具有殺傷力之改造手槍，處有
期徒刑參年壹月，併科罰金新台幣參萬元，罰金如易服勞役以新
台幣壹仟元折算壹日；扣案如附表編號1 所示之改造手槍貳把及
彈匣肆只均沒收。
    事  實
一、乙○○（另由本院通緝）為甲○○之朋友，緣乙○○於90年
    間某不詳時間，向綽號「菜心」年籍不詳之成年男子，在臺
    北縣汐止市○○○路某處，取得如附表所示之手槍及子彈並
    且持有。94年11、12月間某日，乙○○向甲○○借住位於臺
    北縣汐止市○○街36號4 樓住處頂樓加蓋之鐵皮屋，乙○○
    因恐槍彈在鐵皮屋內有遭竊之虞，遂將如附表所示之手槍及
    子彈放入行李袋，委由甲○○置放其房間保管，甲○○明知
    如附表所示之手槍及子彈，具殺傷力，為槍砲彈藥刀械管制
    條例所管制之物品，未經許可不得寄藏，竟仍為應允，無故
    代為寄藏之，並受託將之寄藏在臺北縣汐止市○○街36號4
    樓宅內之甲○○房間櫃子內，迄被查獲當日，因逢農曆過年
    將屆屋內須打掃，甲○○乃將附表所示之手槍、子彈，自房
    內取出，在客廳出示給其弟觀看，而為警獲報持搜索票前往
    甲○○上開住處執行搜索，並在上址客廳查獲如附表所示之
    手槍、子彈，及第2 級毒品安非他命7 小包（甲○○、乙○
    ○所涉施用、持有毒品罪嫌部分，另案偵辦），始悉上情。
二、案經臺北市政府警察局中山分局移送臺灣士林地方法院檢察
    署檢察官偵查起訴。
    理  由
壹、證據能力部分：
一、「按被告以外之人於審判外之言詞或書面陳述，除法律有規
    定者外，不得作為證據，刑事訴訟法第159 條第1 項定有明
    文。而所謂法律有規定者，包括同法第159 條之5 所規定『
    被告以外之人於審判外之陳述，雖不符前四條之規定，而經
    當事人於審判程序同意作為證據，法院審酌該言詞陳述或書
    面陳述作成時之情況，認為適當者，亦得為證據。當事人、
    代理人或辯護人於法院調查證據時，知有第159 條第1 項不
    得為證據之情形，而未於言詞辯論終結前聲明異議者，視為
    有前項之同意。』以傳聞證據具有證據能力之例外情形。」
    （最高法院94年度台上字第6904號判決意旨參照）
二、次按92年9 月1 日施行之刑事訴訟法，因酌採英美法系之傳
    聞法則，於第159 條第1 項明定被告以外之人，於審判外之
    言詞或書面陳述，除法律有規定者外，不得作為證據，用以
    保障被告之反對詰問權。至本法規定傳聞法則之例外，乃鑒
    於採用傳聞證據排除法則之重要理由之一，係因傳聞證據未
    經當事人之反對詰問予以覈實，因此，若當事人願放棄對原
    供述人之反對詰問時，原則上即可承認該傳聞證據之證據能
    力。揆諸我國刑事訴訟法第159 條之5 之立法理由，除參照
    前述傳聞證據排除法則之基本法理外，亦參考日本刑事訴訟
    法第326 條之立法例，而日本刑事審判實務之運作，有關檢
    察官及被告均同意作為證據之傳聞書面材料或陳述，可直接
    援引該國刑事訴訟法第326 條作為傳聞例外之法律依據，僅
    在檢察官與被告不同意之情況下，乃須根據其他傳聞例外規
    定俾以斟酌該等書面材料或陳述是否具有證據能力，在當事
    人間無爭執之案件中，傳聞證據基本上均可依據前引規定提
    出於法院使用，據此，我國刑事訴訟法第159 條之5 之適用
    應可作同上之解釋。
三、證人乙○○於警詢、檢察官偵查中之證述，屬被告以外之人
    於審判外之陳述，固不得為證據，但被告及辯護人於本院95
    5 月29日準備程序期日對檢察官援用上開證據方法，均同意
    援用為證據方法，本院審酌該陳述作成時之狀況，亦認作為
    證據適當，依刑事訴訟法第159 條之5 第1 項規定，均具有
    證據能力，合先敘明。
貳、認定事實所依據之證據及理由
一、上揭事實，業據被告甲○○於警詢、偵查及本院審理時坦承
    不諱（偵查卷第2402號第16至19頁、第61頁、第69至72頁、
    第22至26頁、第35至36頁，本院卷第25頁95年5 月29日準備
    程序筆錄、第92至95頁95年9 月11日審判筆錄），核與證人
    乙○○於警詢、偵查中之證述之情節相符（偵查卷第2402號
    第20-23 頁、第69-71 頁）。又扣案如附表編號1 所示之手
    槍，經送內政部警政署刑事警察局以性能檢驗法及試射法鑑
    驗結果，認均係由仿FN廠半自動手槍製造之金屬槍枝更換裝
    土造金屬槍管改造而成之改造手槍，機械性能良好，可擊發
    適用子彈，均具殺傷力；附表編號2 之子彈13顆，認均係土
    造子彈（具直徑約8mm 之金屬彈頭），經採樣13顆試射，12
    顆可擊發，認均具殺傷力，1 顆無法擊發，認不具殺傷力等
    情，有該局95年2 月14日刑鑑字第0950015 444 號槍彈鑑定
    書、95年7 月10日刑鑑字第0950094291號函足資佐證（偵查
    卷第2402號第63至65頁，本院卷第70頁）。綜上事證，足認
    被告之自白與事實相符，可以採信，本案事證至為明確，被
    告犯行堪予認定，自應依法論科。
三、按被告行為後，94年2 月2 日修正公布之刑法（下稱新刑法
    ，而95年7 月1 日修正施行前刑法則稱舊刑法）已於95年7
    月1 日施行，新刑法第2 條第1 項「行為後法律有變更者，
    適用行為時之法律。但行為後之法律有利於行為人者，適用
    最有利於行為人之法律」之規定，係規範行為後法律變更所
    生新舊法律比較適用之準據法，於新法施行後，自應適用新
    法第2 條第1 項之規定，為「從舊從輕」之比較；又比較新
    舊法時，應就罪刑有關之共犯、未遂犯、想像競合犯、牽連
    犯、連續犯、結合犯，以及累犯加重、自首減輕暨其他法定
    加減原因（如身分加減）與加減例等一切情形，綜其全部罪
    刑之結果而為比較後，再適用有利於行為人之法律處斷，而
    不得一部割裂分別適用不同之新舊法（最高法院24年上字第
    4634號、29年上字第964 號判例意旨、最高法院95年度第8
    次刑事庭會議決議參照）。經查：(一)
    （1）槍砲彈藥刀械管制條例第8 條第4 項之罪，法定刑應
         併科新臺幣700 萬元以下罰金，依被告行為時之修正
         前刑法第33條第5 款規定：「主刑之種類如左：五、
         罰金：一元（指銀元）以上。」，惟被告行為後施行
         之新法第33條第5 款規定：「主刑之種類如下：五、
         罰金：新臺幣1 千元以上，以百元計算之。」，經比
         較修正前後關於科處罰金刑之最低刑度規定，自應以
         被告行為時之修正前法律較有利於被告。
    （2）有關罰金刑易服勞役之折算標準規定，被告行為時之
         修正前刑法第42條第2 項前段規定：「易服勞役以1
         元（指銀元）以上3 元以下折算1 日。」，該規定之
         數額，並依被告行為時之罰金罰鍰提高標準條例第2
         條前段之規定，將其原定數額提高為100 倍折算1 日
         ，即依被告行為時之法律，其易服勞役之折算標準，
         應以銀元100 元（即新臺幣300 元）以上300 元（即
         新臺幣900 元）以下折算1 日，惟被告行為後施行之
         新法第42條第3 項前段規定：「易服勞役以新台幣1
         仟元、2 仟元或3 仟元折算1 日。」，經比較修正前
         後之易服勞役折算標準之規定，自應以新法之規定較
         有利於被告。
    （3）刑法第11條關於本法總則對於其他刑罰法規之適用規
         定，由原條文：「本法總則於其他法令有刑罰之規定
         者，亦適用之。但其他法令有特別規定者，不在此限
         」，增訂「本法於其他法律有保安處分之規定者，亦
         適用之」，是關於本條之增訂，無關犯罪行為可罰性
         要件之變更，應適用裁判時之新法，對被告並無不利
         。
    （4）綜上所述，本件綜其全部比較結果，認修正後法定罰
         金刑之最低額雖有提高，惟修正後之罰金易服勞役標
         準較諸修正前規定對被告為有利，整體比較適用結果
         ，仍認新法對被告較為有利，自應依刑法第2 條第1
         項後段規定，適用有利於被告之新法規定，以為論處
         。至於從刑之沒收部分，則從屬於主刑，亦一併適用
         修正後刑法第38條規定宣告沒收。
四、核被告所為，係犯槍砲彈藥刀械管制條例第8條第4項之未經
    許可寄藏可發射子彈具有殺傷力之改造手槍罪及同條例第12
    條第4項之未經許可寄藏子彈罪。又被告同時寄藏改造手槍
    及子彈，以一持有行為而觸犯二種罪名，為想像競合犯，應
    從一重之未經許可，寄藏可發射子彈具有殺傷力之改造手槍
    罪處斷（按95年7 月1 日修正施行之刑法第55條係法理之明
    文化，非屬法律之變更，不生新舊法比較適用問題）。又「
    寄藏」之受人委託代為保管，其保管之本身所為之「持有」
    ，既係「寄藏」之當然結果，法律上自宜僅就「寄藏」行為
    為包括之評價（最高法院74年臺上字第3400號判例意旨可資
    參照），是以本件自不應就被告持有扣案槍彈再論以未經許
    可持有可發射子彈具有殺傷力之改造手槍及子彈罪。末按刑
    法第59條之酌量減輕其刑，必於犯罪之情狀，在客觀上足以
    引起一般同情，認為即予宣告法定低度刑期，猶嫌過重者，
    始有其適用。雖被告係因友人乙○○暫借其住處而受託代為
    保管藏放扣案槍彈，然被告於受託保管藏放後，竟仍未主動
    向員警報繳，而繼續將扣案槍彈藏匿在其住處，迄員警持搜
    索票查獲帶回詢問後，始坦承犯行，類此犯行並不足以引起
    一般人之同情，衡情仍無可憫恕之處，應無刑法第59條之適
    用，被告及辯護人為此聲請，尚非有據，附此敘明。爰審酌
    槍枝、彈藥之非法製造、寄藏、持有及流通等，危害人身安
    全及社會秩序至鉅，而為國法懸為厲禁，並經各類教育及傳
    媒宣導週知歷數十年，被告應無不知之理，詎猶未經許可寄
    藏槍枝、子彈，藐視公共規範，欠缺守法觀念，應予非難，
    兼衡被告持有槍枝、子彈之數量，及其犯罪動機、目的、手
    段，並未將之持以犯罪等一切情狀，量處如主文第2 項所示
    之刑，並就罰金部分諭知易服勞役之折算標準。
五、扣案如附表編號1 所示之改造槍枝，依法不得持有，為違禁
    物，不問屬於犯人與否，應依刑法第38條第1 項第1 款規定
    宣告沒收。又扣案如附表編號2 所示子彈13顆，鑑驗結果，
    其中1 顆試射無法擊發，不具殺傷力，非屬違禁物，其餘12
    顆經試射結果，均可擊發，固具殺傷力，惟於試射擊發過程
    中業已滅失，而失其違禁物性質，均無庸宣告沒收。
據上論斷，應依刑事訴訟法第299條第1項前段，槍砲彈藥刀械管
制條例第8條第4項、第12條第4項，新刑法第2條第1項、第11 條
前段、第55條、第42條第3 項、第38條第1 項第1 款，判決如主
文。
本案經檢察官邱智宏到庭執行職務。
中    華    民    國    95    年    9     月  25      日
                  刑事第三庭審判長法  官  洪英花
                                  法  官  汪梅芬
                                  法  官  周群翔
以上正本證明與原本無異。
如不服本判決，應於判決送達10日內，向本院提出上訴狀。
                                  書記官  趙彩彤
中    華    民    國    95    年    9     月  25      日
附表
┌──┬─────────────┬──┬────────┐
│編號│名稱                      │數量│備註            │
├──┼─────────────┼──┼────────┤
│1   │仿FN廠半自動手槍製造之金屬│貳把│各含彈匣貳只，槍│
│    │槍枝，更換土造金屬槍管改造│    │枝管制編號：1102│
│    │而成之改造手槍            │    │061150、00000000│
│    │                          │    │51。            │
├──┼─────────────┼──┼────────┤
│2   │直徑約8mm金屬彈頭之土造子 │拾參│鑑驗過程實際試射│
│    │彈拾參顆（拾參顆均經試射，│顆  │拾貳顆固有殺傷力│
│    │其中拾貳顆具殺傷力、壹顆不│    │，但已滅失，均不│
│    │具殺傷力）                │    │必沒收。        │
└──┴─────────────┴──┴────────┘
附錄本案論罪科刑法條全文：
槍砲彈藥刀械管制條例第8條第4項
未經許可，持有、寄藏或意圖販賣而陳列第 1 項所列槍枝者，處
 3 年以上10年以下有期徒刑，併科新臺幣700 萬元以下罰金。
槍砲彈藥刀械管制條例第12條第4項
未經許可，持有、寄藏或意圖販賣而陳列子彈者，處 5 年以下有
期徒刑，併科新台幣 300 萬元以下罰金。
第 1 項至第 3 項之未遂犯罰之。


司法院資訊處製作；財團法人民間司法改革基金會備份。
